臺灣臺北地方法院民事判決　　　　　　 95年度家訴字第213號
　　原　　　告　甲○○
　　代　理　人　賴芳玉律師
　　複 代理 人　陳宛妤律師
　　被　　　告　乙○○
　　　　　　　　　　　　　　1.
　　訴訟代理人　黃宗正律
上列當事人間請求確認婚姻關係存在事件，本院於民國95年1 月
3 日言詞辯論終結，判決如下：
    主      文
確認原告甲○○與被告乙○○間之婚姻關係存在。
訴訟費用由被告負擔。
    事實及理由
一、原告起訴主張略以：兩造於民國（下同）78年10月28日結婚
    ，嗣於94年12月22日辦妥離婚登記，惟離婚協議書上見證人
    黃明賢未曾聽聞原告有離婚之真意，故兩造之婚姻關係存在
    ，爰依法提起本訴等語。
二、原告主張之事實，業據其提出離婚協議書為證，核與證人即
    兩造離婚協議書上之見證人黃明賢之證述情節「我在電話中
    有跟原告確認她要離婚的意思，但都是在離婚協議書作成前
    」相符，質之被告對原告之證人之證詞均表示「沒有意見」
    （見96年1 月3 日言詞辯論筆錄），本院審認本件全狀，認
    為證人黃明賢既於離婚協議書上簽名在前，則本件離婚協議
    書作成時，黃明賢並未在場或向原告確認離婚意思，聲請人
    主張見證人黃明賢未曾聽聞原告有離婚之真意一事，應堪信
    原告之主張為真正。
三、按兩願離婚，應以書面為之，有二人以上證人之簽名，並應
    向戶政機關為離婚之登記，民法第1050條定有明文。次按民
    法第1050條所謂二人以上證人之簽名，固不限於作成離婚證
    書時為之，亦不限於協議離婚時在場之人，始為證人，然究
    難謂非親見或親聞雙方當事人確有離婚真意之人，亦得為證
    人，最高法院68年台上字第3792號判例參照。本件兩造於94
    年12月21日所作成之兩願離婚書雖載有證人柯雪珠、黃明賢
    ，惟證人黃明賢既簽名在前，復未在場見證，顯未親見或親
    聞兩造有離婚之真意，依前揭判例說明，證人黃明賢自不合
    上開規定所謂之「證人」，則兩造間之兩願離婚即難謂已具
    備法定要件，即未依民法第1050條規定之方式為之，依民法
    第73條規定自屬無效。
四、末按確認法律關係之訴，非原告有即受確認判決之法律上利
    益者，不得提起之；確認證書真偽或為法律關係之基礎事實
    存否之訴，亦同。前項確認法律關係基礎事實存否之訴，以
    原告不能提起他訴訟者為限。民事訴訟法第247 條定有明文
    。原告與被告間之婚姻關係既係合法存在，然該婚姻關係已
    於戶政機關辦理離婚登記，並不受婚姻關係存在之推定，不
    僅原告現在是否具備被告合法配偶之身分，抑或是未來原告
    或被告百年之後，是否具備他方繼承人適格，均處於不安定
    之狀態，自有提起確認婚姻關係存在之訴，進而排除此不安
    定之狀態，以維原告之利益，是以原告訴請確認兩造間之婚
    姻關係存在，有即受確認判決之法律上利益。從而，原告據
    以訴請確認兩造間之婚姻關係存在，為有理由，應予准許。
五、結論：本件原告之訴為有理由，並依民事訴訟法 第 78 條
    ，判決如主文。
中　　華　　民　　國　　96　　年　　1 　　月　　10　　日
                  家事庭法  官  彭南元
以上正本係照原本作成。
如對本判決上訴，須於判決送達後20日之不變期間內，向本院提
出上訴狀。
中　　華　　民　　國　　96　　年　　1 　　月　　10　　日
            　　　　　　書記官  尹遜言
